【裁判字號】    99,易,100
【裁判日期】    990825
【裁判案由】    恐嚇
【裁判全文】
臺灣士林地方法院刑事判決               99年度易字第100號
公  訴  人  臺灣士林地方法院檢察署檢察官
被      告  丙○○
上列被告因恐嚇案件，經檢察官提起公訴（98年度偵字第14095
號），本院判決如下：
    主    文
丙○○犯恐嚇危害安全罪，累犯，處有期徒刑肆月，如易科罰金
，以新台幣壹仟元折算壹日。
    犯罪事實
一、丙○○前於民國92年間因違反毒品危害防制條例案件，經臺
    灣臺北地方法院以91年訴字874 號判決處有期徒刑3 年7 月
    ，嗣經臺灣高等法院、最高法院分別以92年度上訴字第750
    號、95年度台上字第1332號判決上訴駁回而確定，於97年11
    月17日縮短刑期假釋出監，假釋期間付保護管束，保護管束
    期間於98年9 月6 日期滿，未經撤銷假釋，其未執行之刑，
    以已執行論。詎仍不知悔改，因與立翔水電材料有限公司(
    下稱立翔水電公司）負責人高大順、股東鄭文卿、姚銘旗等
    人熟識，知悉乙○○積欠立翔水電公司新臺幣 (下同)127萬
    4,400 元遲未歸還，乃於98年8 月1 日受高大順等人之委託
    代為處理上開債務。嗣丙○○由一不知情之真實姓名年籍不
    詳成年男性友人陪同，於98年9 月1 日15時許，共同駕駛車
    輛前往乙○○位於臺北市○○區○○路1 段217 巷89號之住
    處，向乙○○催討上開債務，因乙○○不在家，僅遇乙○○
    之女甲○○，甲○○拒絕讓丙○○進入該址住處，丙○○竟
    基於恐嚇危害安全之犯意，對甲○○恫嚇稱：「如果不開門
    ，就要找鎖匠開門，還要每日到乙○○住處鬧事，讓附近的
    鄰居都知道乙○○欠債不還，要讓乙○○及家人在社區住不
    下去」等加害自由、名譽之言語，後甲○○並轉述予其父乙○○知悉，乙○○、甲○○皆因此心生畏懼，致生危害於其
    等安全，嗣經其等報警處理，始悉上情。
二、案經臺北市警察局內湖分局報告臺灣士林地方法院檢察署檢
    察官偵查起訴。
    理    由
一、訊據被告丙○○對於在前開時間、地點受立翔水電公司高大
    順等人委託前往乙○○住處向其催討債務，惟僅遇乙○○之
    女甲○○乙節，固不否認，惟矢口否認有何恐嚇犯行，辯稱
    ：伊只有透過對講機問甲○○這筆錢要如何處理，因為乙○○不在，跟甲○○一直說也沒有結果，就走了，並沒有說上
    述恐嚇的話語云云。
二、經查：
  (一)被告因與立翔水電公司負責人高大順、股東鄭文卿、姚銘旗
    等人熟識，知悉乙○○積欠立翔水電公司127 萬4,400 元遲
    未歸還，乃於98年8 月1 日受高大順等人之委託代為處理上
    開債務，並於98年9 月1 日15時許，由一不知情之真實姓名
    年籍不詳成年男性友人陪同，共同駕駛車輛前往乙○○位於
    臺北市○○區○○路1 段217 巷89號之住處，向乙○○催討
    上開債務等情，為被告所不否認（見本院卷第19、82、83頁
    ），核與證人高大順、鄭文卿證述委託被告向乙○○催討債
    務乙節相符（見偵查卷第60、61頁），並有債權移轉契約書
    1 紙可稽（見偵查卷第11頁），堪予認定。
  (二)乙○○之女甲○○於98年9 月1 日15時許獨自一人在家，因
    聽見急促之電鈴聲而應門，被告透過大門要求找乙○○，經
    甲○○告以乙○○不在家中，請伊另外打電話，被告乃數度
    要求甲○○開門，為甲○○以保護大樓住戶安全為由而拒絕
    ，被告遂對著甲○○咆哮稱：「如果不開門，就要找鎖匠開
    門，還要每日到乙○○住處鬧事，讓附近的鄰居都知道乙○○欠債不還，要讓乙○○及家人在社區住不下去」等言語，
    後甲○○並轉述予其父乙○○知悉，乙○○、甲○○皆因此
    心生畏怖等情，亦分別經證人甲○○、乙○○證述在卷（見
    偵查卷第55頁、本院卷第45至49頁）。
  (三)被告雖否認曾向證人甲○○嚇以「如果不開門，就要找鎖匠
    開門，還要每日到乙○○住處鬧事，讓附近的鄰居都知道乙○○欠債不還，要讓乙○○及家人在社區住不下去」等詞，
    而證人即在證人乙○○住處社區經營鵝肉店之丁○○亦證以
    ：其記得曾經有二次發生有人到該社區向該棟經營水電之住
    戶催討債務之事，有一次有遇到被告，有一次有警察到場，
    但警察到場該次是否為看到被告該次，已經不記得了。在其
    店內並沒有聽到被告與住戶吵架的聲音，其走出來店外時，
    有看到被告站在大樓門口，後來看到被告開車離開等詞（見
    本院卷第79、80頁），而未能證明被告與證人甲○○發生爭
    執之情形，然本件案發日距今已近1 年，證人丁○○因時間
    經過無法記憶，非不可能，且證人丁○○在該處經營店家，
    為免招惹麻煩而不願陳述完全亦屬人之常情，況其前開證述
    曾經有一次警察有到場、被告後來開車離去等情，亦與證人
    甲○○所證：看到被告時，外面有一台箱型車，之後警察到
    場，發現還有一名男子從車上下來等情相符，可佐證人甲○○上開證述內容應係屬實，證人丁○○證稱沒有聽到被告與
    該棟住戶吵架等語，尚不足為有利於被告之認定。
  (四)綜上所述，被告確於上開時間、地點前往向乙○○催討債務
    時，因未遇乙○○，且遭甲○○拒絕開門而向甲○○告以「
    如果不開門，就要找鎖匠開門，還要每日到乙○○住處鬧事
    ，讓附近的鄰居都知道乙○○欠債不還，要讓乙○○及家人
    在社區住不下去」之詞，經甲○○轉知乙○○，其二人並因
    此而心生畏懼，被告辯稱並未向證人甲○○為前開恐嚇之言
    詞云云，並非可採。本件事證明確，被告犯行已堪認定，應
    依法論科。
三、核被告所為係犯刑法第305 條恐嚇危害安全罪；其以一恐嚇
    行為，恐嚇被害人甲○○、乙○○二人，使其二人心生畏懼
    ，係一行為觸犯數罪名，為想像競合犯，依刑法第55條規定
    ，應從受害較重之被害人甲○○部分處斷。被告有如犯罪事
    實欄所載犯罪科刑，於97年11月17日縮短刑期假釋出監，假
    釋期間付保護管束，保護管束期間於98年9 月6 日期滿，未
    經撤銷假釋，有臺灣高等法院被告前案紀錄在卷可稽，其未
    執行之刑，以已執行論，被告於5 年以內故意再犯本件有期
    徒刑以上之罪，為累犯，應依刑法第47條第1 項規定加重其
    刑。爰審酌被告有上述前科紀錄，素行未端，受人之託催討
    債務，卻未以合法、正當之方式為之，竟威嚇被害人，雖尚
    未造成實害，然確已對被害人造成心理之畏懼，且未坦承犯
    行，被害人乙○○對被告所犯犯行則表明不想再追究之意（
    見本院卷第40頁），與其犯罪之動機、手段、目的等一切情
    狀，量處如主文所示之刑，並諭知易科罰金之折算標準。
據上論斷，應依刑事訴訟法第284 條之1 、第299 條第1 項前段
、刑法第305 條、第55條、第47條第1 項、第41條第1 項前段、
刑法施行法第1 條之1 ，判決如主文。
本案經檢察官蔡啟文到庭執行職務
中    華    民    國    99    年    8     月    25    日
                  刑事第七庭法  官  黎惠萍
以上正本證明與原本無異。
如不服本判決應於收受判決後10日內向本院提出上訴書狀，並應
應敘述具體理由。其未敘述上訴理由者，應於上訴期間屆滿後20
日內向本院補提理由書(均須按他造當事人之人數附繕本)「切勿
逕送上級法院」。
                            書記官  林志忠
中    華    民    國    99    年    8     月    25    日
附錄本案論罪科刑法條全文
中華民國刑法第305條
（恐嚇危害安全罪）
以加害生命、身體、自由、名譽、財產之事，恐嚇他人致生危害
於安全者，處2 年以下有期徒刑、拘役或3 百元以下罰金。

司法院資訊處製作；財團法人民間司法改革基金會備份。
